【裁判字號】    97,上訴,2979
【裁判日期】    971105
【裁判案由】    違反槍砲彈藥刀械管制條例等
【裁判全文】
臺灣高等法院刑事判決              97年度上訴字第2979號
上  訴  人  臺灣桃園地方法院檢察署檢察官
被      告  丙○○
選任辯護人  陳俊隆律師
被      告  丁○○
選任辯護人  李建慶律師
            方伯勳律師
上列上訴人因被告違反槍砲彈藥刀械管制條例等案件，不服臺灣
桃園地方法院96年度訴字第1696號，中華民國97年4月11日第一
審判決（起訴案號：臺灣桃園地方法院檢察署96年度偵字第
18755 、18761、26287號），提起上訴，本院判決如下：
    主  文
上訴駁回。
    事  實
一、丙○○、丁○○、徐瀚東（未經起訴）及真實姓名、年籍不
    詳之成年人數名，於民國96年3月17日凌晨某時，前往桃園
    縣中壢市○○路上「787酒店」飲酒作樂，本欲藉機滋事以
    向店家索取財物，嗣乙○○到場調解並結帳，丙○○、丁○○、徐瀚東等人始行離去。惟丙○○、丁○○、徐瀚東及真
    實姓名、年籍不詳之成年人十幾名，竟基於意圖為自己不法
    所有之恐嚇取財之犯意聯絡，於同日（17日）晚間11時許，
    攜帶不具有殺傷力之黑色手槍、子彈、刀械及球棒，共同前
    往桃園縣中壢市○○○路528號乙○○所經營之「捷渼汽車
    美容SPA館」（以下稱洗車場），丙○○以乙○○介入「78
    7酒店」之調解，使渠等無法藉機滋事向酒店索取款項為由
    ，要求乙○○賠償其等之損失，丁○○並持上開黑色手槍指
    向乙○○及其妻甲○○，致乙○○、甲○○心生畏懼，丙○○乃要求乙○○支付新臺幣（下同）10萬元，以解決渠等已
    糾集兄弟卻無法對「787酒店」砸店，而無法向該酒店索取
    款項之損失，徐瀚東隨即取出空白本票，乙○○迫於無奈簽
    立面額10萬元本票2張後，交由徐瀚東取走，嗣隔日（18日
    ）上午8時許，仍在「捷渼汽車美容SPA館」之丙○○突取出
    上開黑色手槍，在洗車場後方對空射擊後，始夥同現場人士
    離去，留下已擊發之子彈彈殼1顆。丙○○、丁○○、徐瀚
    東復基於意圖為自己不法所有之恐嚇取財之犯意聯絡，於96
    年3月18日晚間11時許，以解決上開本票債務為藉口，由丙○○撥打電話給乙○○及甲○○，指示乙○○夫婦至新屋交
    流道載徐瀚東，約在桃園縣中壢市儷灣汽車旅館602號房見
    面。雙方見面後，丁○○即表示渠等已經無錢花用，要求乙○○向在場綽號「貴貴」之張憲昌（無犯意聯絡）借款10
    萬元，以清償上開本票債務，乙○○夫妻因見房間桌上擺放
    上開黑色手槍，且丙○○、丁○○、徐瀚東人多勢眾，已心
    生畏懼，為求脫身，遂由乙○○簽立面額10萬元之本票1紙
    並由甲○○背書後，將本票交予張憲昌，張憲昌交付現金予
    乙○○，乙○○再將現金10萬元交付予丙○○，乙○○夫妻
    始得離去，丁○○事後並分得1萬元。
二、案經基隆憲兵隊暨桃園縣政府警察局移送臺灣桃園地方法院
    檢察署檢察官偵查起訴。
    理  由
壹、有罪部分
一、證據能力部分：
  (一)按被告以外之人於審判外之言詞或書面陳述，除法律有規定
    者外，不得作為證據；被告以外之人於偵查中向檢察官所為
    之陳述，除顯有不可信之情況者外，得為證據，刑事訴訟法
    第159條第1項、第159條之1第2項、分別定有明文。經查：
  (1)本件證人乙○○、甲○○於檢察官訊問時經具結後所為之證
    述，其性質雖均屬傳聞證據，惟原審審酌證人乙○○、甲○○自陳係遭被告等人恐嚇取財之被害人，其陳述乃親身經歷
    本案發生經過之全貌，該等證詞對認定犯罪事實之存否均有
    其必要性，且證人乙○○、甲○○於檢察官偵查中，經檢察
    官諭知證人有具結之義務及偽證之處罰並命朗讀結文具結擔
    保其證言之真實性後，以證人身分，於檢察官面前完整、連
    續陳述其親身經歷，且查無違法取證之瑕疵存在，應無顯不
    可信之情形，依刑事訴訟法第159條之1第2項之規定，自均
    得為證據。
  (2)至證人乙○○、甲○○於警詢中所為證述雖亦屬傳聞證據，
    惟該警詢過程亦查無違法取證之瑕疵存在，且原審審理中業
    已傳喚證人乙○○、甲○○到庭以證人身分作證，並准許被
    告丙○○、丁○○之辯護人對於證人當庭及先前陳述進行詰
    問，此有原審審判筆錄在卷可考。即已賦予被告對於上開證
    人對質詰問機會，因之，參諸刑事訴訟法159條規定之立法
    意旨原即在保障被告之對質詰問權以觀，證人乙○○、甲○○於審判外之警詢中所為之證述既已經被告之辯護人於原審
    審理中經交互詰問予以核實，則上開證人於審判外陳述與審
    判中之證述意旨相符之部分，其屬傳聞證據之瑕疵，應已治
    癒，業可認非仍屬傳聞，已無依該條規定排除之必要。
  (二)復按鑑定之經過及其結果，應命鑑定人以言詞或書面報告；
    法院或檢察官得囑託醫院、學校或其他相當之機關、團體為
    鑑定，或審查他人之鑑定，準用前開規定，刑事訴訟法第
    206條第1項、第208條第1項前段定有明文。經查，法務部調
    查局96年5月3日刑鑑字第0960051173號鑑定書（偵字第
    26287號卷第76頁）、內政部警政署刑事警察局96年10月24
    日刑鑑字第0960159392號函（偵字第18761號卷第117頁），
    或屬檢察官指揮司法警察所囑託之鑑定機關，並為該機關執
    行鑑定公務所出具書面鑑定報告，或屬檢察官函詢後，由該
    機關執行鑑定公務所出具之鑑定意見報告，依刑事訴訟法第
    159條之立法理由及同法第206條規定，均得為證據，復核該
    鑑定書與公訴人主張之犯罪事實有關聯性，是可認前開鑑定
    書具有證據能力。
二、訊之被告丙○○、丁○○固坦承於96年3月17日晚間11時許
    至證人乙○○之洗車場，及於96年3月18日晚間11時許，約
    乙○○夫婦到儷灣汽車旅館見面之事實，被告丁○○並坦承
    至證人乙○○洗車場時持有黑色手槍指向證人乙○○之事實
    ，惟均矢口否認恐嚇取財之犯行，被告丙○○辯稱：伊於96
    年3月17日晚間11時許到證人乙○○的洗車場並沒催討債務
    ，證人乙○○為何會簽本票，伊並不清楚，至於96年3月18
    日晚間11時許，伊約證人乙○○夫婦到儷灣汽車旅館，是要
    向證人乙○○催討所積欠的12萬元債務，主觀上並無不法所
    有之意圖，且伊始終沒有持有黑色手槍云云；被告丁○○辯
    稱：伊持槍到證人乙○○經營的洗車場，係協助被告丙○○
    催討債務，主觀上並無不法所有之意圖，伊持手槍指向證人
    乙○○，係因與證人乙○○發生口角而有恐嚇行為，並非要
    求證人乙○○交付財物云云。經查：
  (一)本件犯罪之緣由：
    被告丙○○、丁○○、證人徐瀚東及真實姓名、年籍不詳之
    成年人數名，於96年3月17日凌晨某時，前往桃園縣中壢市
    ○○路上「787酒店」喝酒，於同日凌晨2時許，被告丙○○
    打電話給證人乙○○，表示渠等對「787酒店」的服務很不
    滿意，要求證人乙○○到場處理，否則要砸店等語，證人乙○○即到場調解，讓被告等人先行離去，再自行支付被告等
    人所積欠之酒錢（付現金4千多元，刷卡1萬元）。另於同日
    晚間8時許，上開酒店人員打電話向證人乙○○表示被告2人
    有意砸店，證人乙○○即告知被告2人之來歷。嗣於同日晚
    間11時許，被告2人夥同證人徐瀚東等十餘人，攜帶不具有
    殺傷力黑色手槍、子彈（不具有殺傷力之認定詳後述）、刀
    械及球棒等物，至桃園縣中壢市○○○路528號證人乙○○
    所經營之洗車場，對證人乙○○表示渠等原本找好人手要砸
    「787酒店」，但經證人乙○○向酒店人員告知被告2人之來
    歷，酒店人員再跟被告丁○○的父親通電話，而酒店的老闆
    與被告丁○○的父親是舊識，致被告等人無法砸店，而怪罪
    證人乙○○通風報信，無法向酒店索取40萬元，要求證人乙○○賠償被告等人的損失等情，迭據證人乙○○於警詢、偵
    訊及原審審理時證述明確（偵字第18755號卷第59頁附96年3
    月27日警詢筆錄、第83頁之96年7月25日訊問筆錄，原審卷
    第155頁之97年3月3日審判筆錄）。核與被告丁○○、丙○○於偵訊及原審審理時具結證稱：伊等於96年3月17日晚間
    ，在「787酒店」喝酒，後來伊等因帳單太貴問題而與店內
    人員發生口角，結果伊等就先離開，由證人乙○○結帳等情
    （偵字第18755號卷第92頁之96年8月1日訊問筆錄，偵字第
    18761號卷第65頁之96年8月2日偵訊筆錄，原審卷第94頁之
    97年1月25日審判筆錄），均相符合。並有證人乙○○代付
    酒錢之刷卡存根1紙在卷可按（偵字18755號卷第72頁）。堪
    信本件犯罪之緣由係被告2人夥同證人徐瀚東等人於96年3月
    17日晚間至「787酒店」喝酒，而欲籍滋事以向該酒店索取
    款項所引起。
  (二)96年3月17日晚間11時許，在「捷渼汽車美容SPA館」進行恐
    嚇犯行部分：
  1.證人乙○○於警詢、偵訊及原審審理時證稱：96年3月17日
    晚間11時許，被告丙○○、丁○○夥同證人徐瀚東及真實姓
    名、年籍不詳之成年人十幾名，至「捷渼汽車美容SPA館」
    找伊，被告等人一走進店內，被告丁○○就拿著1把黑色手
    槍指著伊說為何出賣他們，被告丙○○就出手把槍搶下來，
    被告丁○○接著向同行的人拿刀作勢要砍伊，又被被告丙○○攔下來，被告丙○○就對伊說「我帶這群兄弟本來要去砸
    店有錢賺，現在被你破壞掉，害我現在沒有辦法去砸店，現
    在請這些兄弟出來也要車馬費，酒店沒得砸也沒錢，這些費
    用要誰出，事情就被你破壞掉了，那兄弟的車馬費就由你出
    好了」，伊問被告丙○○要怎麼辦？被告丙○○說「本來要
    向酒店拿40萬元，現在被你破壞了，那你就拿10萬元出來好
    了」，當時伊被被告丁○○用槍指著，現場又那麼多人拿著
    刀對著伊，內心非常害怕，只好答應付10萬元，證人徐瀚東
    當場表示要借伊10萬元，並要求伊簽寫面額10萬元的本票2
    張，伊只好簽寫2張本票交給證人徐瀚東，被告丙○○、丁○○、證人徐瀚東及一起來的十幾個人就在洗車場的辦公室
    內吸食毒品，到18日上午8點多，被告丙○○說他心情不好
    ，就向被告丁○○拿槍，走到洗車場後門口開了1槍，被告
    丙○○走回辦公室後就叫所有人跟他走等語（偵字第18755
    號卷第59頁附96年3月27日警詢筆錄、第84頁之96年7月25日
    訊問筆錄，原審卷第156頁之97年3月3日審判筆錄）。
  2.證人甲○○（乙○○之妻）於警詢、偵訊及原審審理時證稱
    ：96年3月17日案發時，伊與其女兒在洗車場辦公室內睡覺
    ，等伊醒來走到工作室看到被告丙○○、證人徐瀚東及7、8
    個人，伊就上前跟丙○○、徐瀚東打招呼，這時被告丁○○
    突然從後面的辦公室衝出來，邊走邊拉槍機還大聲對伊咆哮
    並說要開槍打死伊，然後拿槍對著伊說「妳怎麼可以對丙○○、徐瀚東講話那麼大聲」，丙○○、徐瀚東即出手擋下丁○○，這時伊女兒從辦公室邊哭邊跑出來，伊就趕快抱起女
    兒往辦公室跑等語（偵字第18755號卷第68頁附96年3月27日
    警詢筆錄、第86頁之96年7月25日訊問筆錄，原審卷第167頁
    之97年3月3日審判筆錄）。
  3.被告丁○○於偵訊時具結證稱：96年3月17日晚間，伊到洗
    車場時，有見到丙○○、徐瀚東及其他4、5名伊不認識的人
    ，手槍是由丙○○帶到現場交給伊，後來乙○○夫婦與丙○○談債務時，乙○○夫婦有講話激怒伊，所以伊有拿槍指著
    乙○○夫婦，當時被告丙○○確實有準備球棒、刀械，後來
    乙○○有簽本票，伊知道丙○○於96年3月18日早上，在洗
    車場射擊1槍，因為丙○○有問伊有沒有聽到槍聲等語（偵
    字第18755號卷第92頁之96年8月1日訊問筆錄）。
  4.據上，核對證人乙○○、甲○○與被告丁○○上開證述，關
    於被告丙○○、丁○○、證人徐瀚東及真實姓名、年籍不詳
    之成年人十幾名，於96年3月17日晚間11時許，攜帶黑色手
    槍、子彈、刀械及球棒，共同前往證人乙○○所經營之洗車
    場，其間被告丁○○並曾持上開黑色手槍指向乙○○及其妻
    甲○○，隨後乙○○簽立本票交由徐瀚東取走，嗣隔日（18
    日）上午8時許，仍在該洗車場之丙○○突取出上開黑色手
    槍，在洗車場後方對空射擊後，始夥同現場人士離去等事實
    之陳述，均相符合，而事後警方在上開洗車場後方採集到彈
    殼1顆等情，亦有採證照片4張、法務部調查局96年5月3日刑
    鑑字第0960051173號鑑定書1份在卷可資佐證（偵字第26287
    號卷第55、56、76頁），是上開96年3月17日晚間11時許之
    犯罪客觀事實，已堪認定。
  (1)雖然被告2人仍否認上開恐嚇取財犯罪，然而本案犯罪之緣
    由係因被告2人以證人乙○○介入「787酒店」糾紛之調解，
    使被告等人無法籍機滋事向酒店索取款項，轉而要求證人乙○○負責賠償其等之損失，證人乙○○在被告2人夥眾持槍
    恐嚇下，始簽立本票交付證人徐瀚東等情，迭據證人乙○○
    於警詢、偵訊及原審審理時證述明確。而被告丙○○於偵訊
    時、丁○○於審理時均具結證稱：96年3月17日晚間11時許
    到證人乙○○的洗車場，是找乙○○解決酒店糾紛之事（偵
    字第18761號卷第66頁之96年8月2日偵訊筆錄，原審卷第95
    頁之97年1月25日審判筆錄），亦與證人乙○○所述犯罪原
    因相符，堪信被告2人確係因證人乙○○介入協調被告2 人
    與「787酒店」之糾紛，轉而要求證人乙○○支付其等無法
    向該酒店索取款項之損失，是被告2人有為自己不法所有之
    意圖，已可認定。再被告丙○○於偵訊時亦具結證稱：96年
    3月17日晚間有與丁○○等人到乙○○開設的洗車場，當時
    好像有帶球棒、手槍等物（偵字第18761號卷第66頁之96年8
    月2日偵訊筆錄），核與前揭證人乙○○、甲○○、被告丁○○所述案發時確有攜帶手槍、刀械、球棒到場等情相符，
    而被告丁○○亦坦承確有以手槍指向證人乙○○夫婦，則證
    人乙○○其後之簽立本票，顯有遭被告等人持槍恐嚇之情事
    ，是被告2人此部分恐嚇取財之犯行，當可認定。
  (2)再證人徐瀚東於審理時證稱：96年3月17日晚間11時許，伊
    有與被告丙○○、丁○○到乙○○的洗車場，當時是丙○○
    向乙○○要10萬元，伊答應先幫乙○○墊，乙○○就簽1張
    10萬元的本票給伊，伊打電話叫女朋友匯10萬元過來，但伊
    女友的戶頭的錢不夠，所以伊也沒將10萬元交給乙○○或丙○○（原審卷第146頁之97年3月3日審判筆錄）。則證人徐
    瀚東既明知被告2人有上開為自己不法所有之意圖，竟始終
    在場，且於證人乙○○夫婦受被告丁○○持槍恐嚇情形下，
    主動表示要借款10萬元給證人乙○○，並提出空白本票要求
    證人乙○○簽立，證人乙○○在上開恐嚇情形下，被迫簽立
    本票，並由證人徐瀚東取得該本票，顯見證人徐瀚東與被告
    2人間確有犯意聯絡及分工犯罪之情形。
  (3)又上開黑色手槍係被告丙○○帶至現場交由被告丁○○持以
    恐嚇乙○○夫婦等事實，已據被告丁○○於偵訊及原審審理
    時具結證述屬實（偵字第18755號卷第92頁之96年8月1日訊
    問筆錄，原審卷第82頁之97年1月25日審判筆錄），雖然被
    告丙○○辯稱上開黑色手槍並非伊帶到現場云云，然被告丙○○於被告丁○○持槍恐嚇證人乙○○夫婦後，進而要求證
    人乙○○簽立本票，再由證人徐瀚東收受該本票，則被告2
    人與證人徐瀚東確有利用該黑色手槍恐嚇證人乙○○夫妻之
    情事，已可認定。從而，被告2人此部分恐嚇取財犯行已堪
    認定，其等上開辯詞均屬事後迴避之詞，均不能採信。
  (三)96年3月18日晚間11時許，在儷灣汽車旅館602號房進行恐嚇
    犯行部分：
  1.證人乙○○於警詢、偵訊及原審審理時證稱：96年3月18日
    晚間，被告丙○○打電話給伊說要還伊前1天開的本票，叫
    伊到新屋交流道載證人徐瀚東，再到中壢市儷灣汽車旅館處
    理上開本票債務，於同日晚間11時許，伊與甲○○載證人徐
    瀚東到達儷灣汽車旅館602號房時，房間內已有被告丙○○
    、丁○○及其他伊不認識的人，被告丁○○問伊可否幫他們
    付租用旅館費用及吸食毒品的費用，伊表示已經背了20萬元
    的高利貸，現在已無能為力，到了隔日（19日）凌晨2時許
    ，被告丙○○、丁○○叫伊簽1張面額10萬元的本票給放款
    的張憲昌，當時伊見被告等人有施用毒品，人數又多，且該
    房間桌上又放有黑色手槍1枝，心裡害怕才簽1張面額10 萬
    元的本票給張憲昌，張憲昌再將10萬元現金交給伊，伊當場
    就將該10萬元交給被告丙○○等語（偵字第18755號卷第70
    頁附96年3月27日警詢筆錄、第85頁之96年7月25日訊問筆錄
    ，原審卷第157頁之97年3月3日審判筆錄）。
  2.證人甲○○於警詢、偵訊及原審審理時證稱：96年3月18日
    晚間11時許，伊與乙○○到儷灣汽車旅館與被告丙○○談本
    票債務的問題，伊到現場後發現被告等人有施用毒品，被告
    丙○○並要求乙○○再付10萬元，乙○○就簽10萬元的本票
    交給張憲昌，伊當時見被告等人因吃毒品，且桌子有1枝黑
    色手槍，很怕被告等人再會開槍等語（偵字第18755號卷第
    68頁附96年3月27日警詢筆錄、第86頁之96年7月25日訊問筆
    錄，原審卷第167頁之97年3月3日審判筆錄）。
  3.被告丁○○於偵訊及原審審理時證稱：乙○○夫婦於96年3
    月18日晚間11時許，有到儷灣汽車旅館，伊不知道是誰叫他
    們來的，伊當時是見到乙○○夫婦與徐瀚東一起進房間，張
    憲昌是後來才到，伊知道乙○○夫婦是來解決與丙○○的債
    務問題，張憲昌是來放款的，當時丙○○有帶手槍到現場，
    手槍就放在房間桌子底下，後來乙○○又簽了10萬元本票給
    張憲昌，張憲昌就把現金交給乙○○，乙○○再把錢交給丙○○，被告丙○○並分1萬元給伊等語（偵字第18755號卷第
    93頁之96年8月1日訊問筆錄，原審卷第99頁之97年1月25日
    審判筆錄）。
  4.據上，核對證人乙○○、甲○○與被告丁○○上開證述，關
    於證人乙○○、甲○○於96年3月18日晚間11許，到儷灣汽
    車旅館之目的係為解決債務事項，而當時在該儷灣汽車旅館
    602房內確實置有手槍1枝，其後證人乙○○向到場之證人張
    憲昌借款10萬元，並簽立本票1紙給證人張憲昌，證人乙○○當場再將該10萬元交付予被告丙○○，被告丙○○並將其
    中1萬元分給被告丁○○等事實，應可認定。且上開出現於
    602房內之手槍係被告丙○○攜帶到場之事實，亦據被告丁○○證述屬實。
  (1)雖然被告丙○○辯稱當時是約乙○○夫婦到儷灣汽車旅館喝
    酒聊天，是被告丁○○叫張憲昌到場云云（偵字第18761號
    卷第66頁之96年8月2日偵訊筆錄）。惟證人張憲昌於審理時
    證稱：被告丙○○於96年3月18日晚間打電話給伊，說證人
    乙○○要向伊借錢並要伊到儷灣汽車旅館，伊到達汽車旅館
    後5分鐘，證人乙○○也到達汽車旅館，伊就問乙○○是否
    要借錢，乙○○就回答要借10萬元，伊就將現金10萬元交給
    乙○○，並由乙○○簽立10萬元本票及借據各1紙交給伊等
    語（原審卷第84頁之97年1月25日審判筆錄），即依證人張
    憲昌上開證述，要求證人張憲昌到場放款給證人乙○○者，
    乃被告丙○○，且被告丙○○亦要求證人張憲昌放款給證人
    乙○○，核與證人乙○○、甲○○證述係被告丙○○要求其
    等到儷灣汽車旅館解決本票債務等語，均相吻合，是本次被
    告等人與證人乙○○見面，係為解決本票債務，亦可認定。
    至於被告丙○○另辯稱：此次見面是要求證人乙○○清償向
    其借貸的12萬元，伊並無為自己不法所有之意圖云云（原審
    卷第80頁之97年1月25日審判筆錄），並提出本票3張作為佐
    證（偵字第18761號卷第112頁）。惟查，證人乙○○否認被
    告丙○○上開陳述，並稱這3張本票是伊曾向被告丙○○借
    高利貸時所簽立的，該些借款已經其父親代為清償完畢等語
    （原審卷第159頁之97年3月3日審判筆錄），且關於證人乙○○是於何時、何地、為何目的向被告丙○○借貸？被告丙○○自警詢、偵訊至原審審理時均未陳述明確。再被告丙○○於偵查時係稱證人乙○○向其借貸17萬餘元（偵字第1876
    1號卷第110頁），而於原審審理時又改稱借貸12萬元，則證
    人乙○○向被告丙○○借貸之款項數目為何？被告丙○○亦
    無法明確交代。又被告丙○○所提出之上開3張本票，其總
    額為17萬2千5百元，亦與被告丙○○於審理時所稱貸款12萬
    元不符，是被告丙○○辯稱係要求證人乙○○清償所積欠之
    債務，並無為自己不法所有之意圖云云，與事實不符，不能
    採信。從而，被告丙○○、丁○○既為解決前開本票債務，
    而要求證人乙○○向張憲昌借款10萬元並簽立本票1紙，而
    證人乙○○、甲○○見被告等人有施用毒品，人數眾多，且
    該房間桌上又放有手槍1枝，致心生畏懼而向張憲昌借款10
    萬元並簽立本票，證人乙○○再將借得之10萬元現金交付予
    被告丙○○，事後被告丁○○並分得1萬元，則被告2人顯以
    出示手槍之恐嚇方法，使證人乙○○、甲○○心生畏懼而交
    付借得之10萬元，是被告2人有意圖為自己不法所有之犯意
    聯絡，當可認定。
  (2)再證人乙○○於審理時證稱：證人徐瀚東於96年3月18日早
    上告訴伊，已經將10萬元交給被告丙○○，並要求伊儘快將
    10萬元還給證人徐瀚東，當天晚上被告丙○○就打電話給伊
    ，說要還伊本票，叫伊到新屋交流道載徐瀚東一起到儷灣汽
    車旅館，但在汽車旅館時，證人徐瀚東並沒有還伊本票的意
    思，伊當時本想偷跑，但證人徐瀚東告訴伊就算跑了，被告
    丙○○他們還是會去找伊等語（原審卷第165頁之97年3月3
    日審判筆錄）。惟證人徐瀚東於96年3月17日晚間11時許，
    在洗車場收受證人乙○○所簽立之本票後，並未將10萬元交
    付予證人乙○○或被告丙○○，且事後亦未將該本票交還給
    證人乙○○等情，已據證人徐瀚東於審理時證述明確（原審
    卷第147頁之97年3月3日審判筆錄）。則證人徐瀚東既未將
    該10萬元交付予被告丙○○，竟於收受本票之隔日（18日）
    ，向證人乙○○告知已將10萬元交付予被告丙○○，而被告
    丙○○亦於18日晚間以電話向證人乙○○表示要交還本票，
    要求證人乙○○到儷灣汽車旅館處理該本票事宜，嗣後證人
    乙○○欲從汽車旅館偷跑時，並遭證人徐瀚東警告，則從證
    人徐瀚東與被告丙○○相互配合情形觀察，顯見證人徐瀚東
    就96年3月17日晚間11時許之恐嚇取財犯行，與被告丙○○
    、丁○○間，亦有犯意聯絡之情形。
  (四)綜上所述，被告2人上開辯解均屬事後迴避之詞，均不足採
    。本件事證明確，被告2人上開恐嚇取財犯行洵堪認定，應
    依法論罪科刑。
三、原審核被告2人上開所為，均係犯刑法第346條第1項之恐嚇
    取財罪。被告丙○○、丁○○與證人徐瀚東及真實姓名、年
    籍不詳之成年人十幾名，就上開96年3月17日晚間11時許之
    恐嚇取財犯行；被告丙○○、丁○○與證人徐瀚東就上開96
    年3月18日晚間11時許之恐嚇取財犯行，均有犯意聯絡及行
    為分擔，均為共同正犯。被告2人上開2次之恐嚇取財行為，
    犯意各別，行為互殊，應予分論併罰。爰審酌被告2人迭以
    恐嚇方式逼迫被害人等簽立本票，除造成被害人及其家屬心
    理上恐怖畏懼外，更嚴重危害社會秩序，而其於犯罪後猶矢
    口否認犯行，飾詞圖卸，毫無悔意，態度惡劣，兼衡其犯罪
    動機、目的、手段、恐嚇取財所獲利益等一切情狀，分別量
    處如原判決主文所示之刑。末查，本案被告2人所為恐嚇取
    財罪之犯罪時間均在96年4月24日以前，合於中華民國96年
    罪犯減刑條例第2條第1項第3款所定之減刑要件，爰分別減
    其宣告刑二分之一，並定其應執行之刑，同時諭知易科罰金
    之折算標準。扣案彈殼1顆，已不具有子彈的完整結構，失
    其子彈違禁物之性質，爰不予宣告沒收。其認事用法，核無
    違誤。檢察官上訴意旨指摘原判決量刑過輕，為無理由，應
    予駁回。
貳、無罪部分：
一、公訴意旨另以：被告丙○○、丁○○與證人徐瀚東及年籍不
    詳之人士十幾名，明知未經許可不得持有具有殺傷力之槍枝
    及子彈，竟於96年3月17日晚間11時許，攜帶具有殺傷力之
    制式槍枝及子彈，共同前往桃園縣中壢市○○○路528號證
    人乙○○所經營之「捷渼汽車美容SPA館」，以證人乙○○
    介入「787酒店」之調解，使渠等無法向酒店取得款項，被
    告丁○○即持槍指向證人乙○○及其妻甲○○，復持刀作勢
    砍殺，證人乙○○迫於無奈簽立10萬元本票2張後，交由徐
    瀚東取走。翌日（18日）上午8時許，被告丙○○突取出上
    開槍械，在洗車場後門開槍後，始夥同現場人士離去，留下
    已擊發之制式子彈彈殼1顆。被告丙○○、丁○○及證人徐
    瀚東復於96年3月18日晚間11時許，以解決債務為藉口，由
    丙○○撥打電話約乙○○夫妻，在桃園縣中壢市儷灣汽車旅
    館見面。雙方見面後，即要求證人乙○○，向在場綽號「貴
    貴」之張憲昌（無犯意聯絡）借款10萬，以清償本票債務。
    乙○○夫妻見房間桌上擺放手槍，且丙○○、丁○○、徐瀚
    東人多勢眾，為求脫身，遂由乙○○簽立10萬元之本票並由
    甲○○背書後，將本票交予張憲昌，張憲昌再交付現金予丙○○後，乙○○夫妻始得離去等情，因認被告2人除犯有上
    開已論罪科刑之恐嚇取財犯行外，並涉犯違反槍砲彈藥刀械
    管制條例第8條第4項之未經許可持有可發射子彈具有殺傷力
    之槍枝罪嫌及同條例第12條第4項之未經許可持有子彈罪嫌
    。
二、按犯罪事實應依證據認定之，無證據不得認定犯罪事實，刑
    事訴訟法第154條第2項定有明文。又認定犯罪事實所憑之證
    據，雖不以直接證據為限，間接證據亦包括在內，然而無論
    直接或間接證據，其為訴訟上之證明，須於通常一般之人均
    不致有所懷疑，而得確信其為真實之程度者，始得據為有罪
    之認定，倘其證明尚未達到此一程度，而有合理之懷疑存在
    時，事實審法院在心證上無從為有罪之確信，自應為無罪之
    判決，最高法院76年台上字第4986號判例意旨闡示甚明。次
    按槍砲彈藥刀械管制條例所稱彈藥，依該條例第4條第1項第
    2款規定，係指同條項第1款各式槍砲所使用之砲彈、子彈及
    其他具有殺傷力或破壞性之各類炸彈、爆裂物而言。故就其
    立法意旨言，若「子彈」未具殺傷力或破壞性者，即不屬該
    條例所列管之子彈甚明，從而該不具殺傷力或破壞性之「子
    彈」，即難認係違禁物，最高法院94年度台上字第5716號判
    決要旨可資參照。又按槍砲彈藥刀械管制條例所定槍砲，係
    指火砲、肩射武器、機關槍、衝鋒槍、卡柄槍、自動步槍、
    普通步槍、馬槍、手槍、鋼筆槍、瓦斯槍、麻醉槍、獵槍、
    空氣槍、魚槍及其他可發射金屬或子彈具有殺傷力之各式槍
    砲，該條例第4條第1項第1款定有明文，是行為人持有之槍
    砲需具有殺傷力，始得以非法持有槍砲罪相繩。
三、公訴人認被告2人涉犯上開持有手槍及子彈犯行，無非係以
    (1)被告丙○○供述在「捷渼汽車美容SPA館」時，有見到上
    開黑色手槍；(2)被告丁○○供述攜帶黑色手槍至「捷渼汽車
    美容SPA館」，而於儷灣汽車旅館與乙○○夫婦見面時，亦
    有上開黑色手槍置放在房間桌子底下；(3)證人乙○○證稱被
    告2人曾攜帶黑色手槍至「捷渼汽車美容SPA館」及儷灣汽車
    旅館，並曾於「捷渼汽車美容SPA館」後門開槍射擊；(4)證
    人甲○○證稱被告2人曾攜帶黑色手槍至「捷渼汽車美容SPA
    館」及儷灣汽車旅館；(5)扣案彈殼1顆及內政部警政署刑事
    警察局96年5月3日刑鑑字第0960051173號槍彈鑑定書1紙，
    為其論據。訊之被告丙○○堅詞否認有何持有手槍及子彈之
    犯行，辯稱：上開黑色手槍是被告丁○○所持有，與伊無關
    ，且本案並無槍枝扣案，無從認定該黑色手槍係屬制式手槍
    或改造手槍，且亦無證據證明該黑色手槍及子彈具有殺傷力
    等語；訊之被告丁○○固坦承於96年3月17日晚間11時許，
    持黑色手槍至證人乙○○所經營之洗車場之事實，惟堅詞否
    認有何非法持有制式手槍及子彈之犯行，辯稱：扣案彈殼無
    法認定子彈是否具有殺傷力，且本案並無槍枝扣案，亦無從
    認定該黑色手槍是否具有殺傷力等語。
四、經查：
  (一)被告丙○○、被告丁○○、證人徐瀚東及真實姓名、年籍不
    詳之成年人十幾名，於96年3月17日晚間11時許，攜帶黑色
    手槍1枝、子彈數顆，共同前往證人乙○○所經營之「捷渼
    汽車美容SPA館」，被告丙○○以證人乙○○介入「787酒店
    」之調解，使渠等無法籍機滋事向酒店索取款項，要證人乙○○賠償其等之損失，被告丁○○並曾持上開黑色手槍指向
    證人乙○○及其妻甲○○，致證人乙○○、甲○○心生畏懼
    而由證人乙○○簽立面額10萬元本票2張後，交由證人徐瀚
    東取走，嗣隔日（18日）上午8時許，被告丙○○突取出上
    開黑色手槍，在洗車場後門對空槍擊後，始夥同現場人士離
    去，留下已擊發之子彈彈殼1顆。被告丙○○、被告丁○○
    、證人徐瀚東復於96年3月18日晚間11時許，以解決上開本
    票債務為藉口，由被告丙○○撥打電話給證人乙○○及甲○○，約在桃園縣中壢市儷灣汽車旅館602號房見面。雙方見
    面後，被告丁○○即表示渠等已經無錢花用，要求乙○○向
    在場之證人張憲昌借款10萬元，以清償上開本票債務，乙○○夫妻因見房間桌上擺放上開黑色手槍，且被告丙○○、被
    告丁○○、證人徐瀚東人多勢眾，已心生畏懼，為求脫身，
    遂由證人乙○○簽立面額10萬元之本票1紙並由證人甲○○
    背書後，將本票交予證人張憲昌，證人張憲昌交付現金予證
    人乙○○，證人乙○○再將現金10萬元交付予被告丙○○等
    情，迭據證人乙○○、甲○○於警詢、偵訊及原審審理時證
    述屬實，並經原審認定如前，是被告2人確有攜帶上開黑色
    手槍及子彈進行本件恐嚇取財之犯行，已堪認定。
  (二)本案並未扣得上開黑色手槍，僅於案發後於「捷渼洗車場」
    後方採集得已擊發之彈殼1顆。經查：
  1.扣案彈殼經內政部警政署刑事警察局依性能檢驗法、比對顯
    微鏡比對法鑑定結果，認送鑑彈殼1 顆，係已擊發之口徑
    9mm（919mm）制式彈殼，此有該局96年5月3日刑鑑字第09
    60051173號槍彈鑑定書1份在卷可按（偵字第18755號卷第25
    頁）。而檢察官再就該彈殼所屬之制式子彈之殺傷力認定情
    形向內政部警政署刑事警察局函詢，經該局答覆：「函詢之
    鑑定書內所載證物係已擊發之口徑9mm制式彈殼，本局無法
    推判其原始狀態是否具有殺傷力」等語，此有該局96年10月
    24日刑鑑字第0960159392號函在卷可按（偵字第18761號卷
    第117頁）。而證人即實施本件彈殼鑑定之內政部警政署刑
    事警察局鑑識科警員姚景岳於審理時證稱：送鑑定之彈殼是
    屬口徑9mm制式子彈之彈殼，但是單憑彈殼是無法推論該顆
    子彈是否具有殺傷力，因為子彈是否具有殺傷力是要在適當
    的距離，最具威力的狀態下能夠穿透人體皮肉的動能才是具
    有殺傷力，依據日本科學警察研究所研究結果，認為每單位
    面積動能每平方公分20焦耳以上才具有殺傷力，而本件彈殼
    因為已經擊發，對於該彈殼所屬子彈內有多少火藥？動能為
    多少，均無法從彈殼來判斷等語（原審卷第140頁之97年3月
    3日審判筆錄）。是依據上開鑑定書之記載及證人姚景岳之
    證述，本案雖扣有彈殼1顆，而從該彈殼得以推斷出該子彈
    係屬口徑9mm之子彈，但該彈殼所屬之子彈既已擊發，已無
    從憑藉該彈殼而推斷出該子彈之動能為何，是該彈殼所屬之
    子彈是否具有殺傷力？已無法認定。
  2.再本案並未扣得上開黑色手槍，而檢察官亦針對可以發射上
    開彈殼所屬子彈之槍枝之殺傷力認定情形，向內政部警政署
    刑事警察局進行函詢，經該局答覆：「所謂『槍』係指經由
    管狀物或槍管將單發或多發彈丸射向目標物之機械裝置，故
    「槍枝」之所以具「殺傷力」，係指其足堪擊發具有殺傷力
    之子彈。換言之，『槍枝』只是發射子彈之『工具』，該『
    工具』性能良好，猶如刀之開鋒，即具有殺傷人畜之能力。
    綜上，倘若槍枝之機械結構及性能均良好，且可達擊發制式
    子彈之程度，則認該槍枝具有殺傷力」等語，此有該局96年
    10月24日刑鑑字第0960159392號函在卷可按（偵字第18761
    號卷第117頁）。是槍枝是否具殺傷力其認定要件有二：
    為槍枝之機械結構及性能均良好，為可達擊發子彈之程度
    。而證人姚景岳於審理時亦證稱：扣案彈殼並沒有破損、變
    形，是從扣案彈殼外觀判斷，能發射該彈殼所屬之子彈之槍
    枝，應屬制式手槍，但也不能排除是改造手槍所發射，因為
    如果改造手槍也能製造像制式手槍這麼精良的程度，也有可
    能擊發，只是依其經驗還沒有看過這麼好的土制改造槍枝，
    至於子彈擊發後其彈殼不會破損而槍枝的結構也未損壞，則
    該槍枝就可以認定具有殺傷力等語（原審卷第143頁之97年3
    月3日審判筆錄）。雖然證人乙○○於警詢、偵訊及審理時
    均證稱：96年3月18日早上8點多，丙○○說他的心情不好就
    向丁○○拿槍，走到洗車場後門口開了1槍等語（偵字18755
    號卷第60頁附96年3月27日警詢筆錄、第84頁之96年7月25日
    偵訊筆錄，原審卷第161頁之97年3月3日審判筆錄）；而被
    告丁○○於偵訊時亦證稱：伊知道丙○○於96年3月18日早
    上，在洗車場射擊1槍，因為被告丙○○有問伊有沒有聽到
    槍聲（偵字第18755號卷第93頁之96年8月1日訊問筆錄），
    並有上開扣案彈殼1顆可資佐證。是被告丙○○所持有之黑
    色手槍確能擊發扣案彈殼所屬之子彈之事實，已可認定。然
    本案並未扣得上開黑色手槍，致該黑色手槍於擊發子彈後，
    其槍枝機械結構及性能是否仍屬良好而未損壞？已無從認定
    ，則依上開內政部警政署刑事警察局之槍枝是否具有殺傷力
    認定標準，尚不能僅憑被告丙○○所持有之手槍能擊發扣案
    彈殼所屬之子彈，即認定該手槍已具有殺傷力。是被告2人
    所持之黑色手槍是否具有殺傷力，仍有懷疑。
  (三)綜上所述，本件扣案彈殼所屬之子彈及能擊發該子彈之手槍
    ，是否均具有殺傷力？已無從認定。此外，復無其他積極事
    證可資證明被告等人所持有之手槍及子彈確具有殺傷力，依
    前開之說明，並基於「罪證有疑，利於被告」之刑事證據法
    則，應認不能證明「具有殺傷力」此項犯罪構成要件之存在
    ，被告2人被訴違反槍砲彈藥刀械管制條例之犯行尚屬不能
    證明，此部分原審為無罪諭知，核無違誤。檢察官上訴意旨
    仍以相同鑑定證人姚景岳證詞，指摘原判決不當，為無理由
    ，應予駁回。
據上論斷，應依刑事訴訟法第368條，判決如主文。
本案經檢察官周志榮到庭執行職務。
中    華    民    國    97    年    11    月    5     日
                  刑事第九庭審判長法  官  陳貽男
                                  法  官  許宗和
                                  法  官  何信慶
以上正本證明與原本無異。
檢察官如不服本判決，應於收受送達後10日內向本院提出上訴書
狀，其未敘述上訴之理由者並得於提起上訴後10日內向本院補提
理由書（均須按他造當事人之人數附繕本）。
                                  書記官  王嗣瑩
中    華    民    國    97    年    11    月    6     日
附錄：本案論罪科刑法條全文
中華民國刑法第346條
（單純恐嚇罪）
意圖為自己或第三人不法之所有，以恐嚇使人將本人或第三人之
物交付者，處6月以上5年以下有期徒刑，得併科1千元以下罰金
。
以前項方法得財產上不法之利益，或使第三人得之者，亦同。
前二項之未遂犯罰之。


司法院資訊處製作；財團法人民間司法改革基金會備份。
